【裁判字號】    89,上訴,588
【裁判日期】    890613
【裁判案由】    違反毒品危害防制條例
【裁判全文】
臺灣高等法院高雄分院刑事判決                    八十九年度上訴字第五八八號
    上  訴  人
    即  被  告  甲○○
右上訴人因違反毒品危害防制條例案件，不服臺灣高雄地方法院八十九年度訴字第二
五０號中華民國八十九年三月二十日第一審判決（起訴案號：臺灣高雄地方法院檢察
署八十八年度偵字第二０五六號），提起上訴，本院判決如左：
      主      文
原判決關於施用第二級毒品暨應執行刑部份均撤銷。
甲○○施用第二級毒品，處有期徒刑肆月，安非他命壹包（驗前毛重貳點壹捌公克，
驗後毛重貳點壹參公克）沒收銷燬之。
其他上訴駁回。
第二項撤銷改判部分所處之刑，與上訴駁回部分所處有期徒刑捌月，應執行有期徒刑
拾月，安非他命壹包（驗前毛重貳點壹捌公克，驗後毛重貳點壹參公克）沒收銷燬之
。
      事      實
一、甲○○前因施用毒品案件，經依台灣高雄地方法院八十八年度毒聲字第五四０三
    號裁定送觀察、勒戒後，認無繼續施用毒品之傾向，由臺灣高雄地方法院檢察署
    檢察官於民國八十八年八月二十日以八十八年度毒偵字第三九號不起訴處分確定
    。詎甲○○復於八十八年九月二十二日晚上八時二十五分許查獲採尿前回溯二十
    四小時內某時，在不詳處所，以不詳方法，施用第一級毒品海洛因一次；又另行
    起意，於同月二十一日中午某時，在高雄縣鳳山市五甲某處，將第二級毒品安非
    他命置於吸食器中，以火燒烤，吸食其煙霧之方式，施用第二級毒品安非他命一
    次。於同月二十二日晚上八時二十五分許，在高雄縣鳳山市○○路與南華路口統
    一超商前，為警查獲，並在其身上扣得安非他命一包（驗前毛重二點一八公克，
    驗後毛重二點一三公克）。嗣經依台灣高雄地方法院以八十八年度毒聲字第八一
    ０三號裁定送勒戒處所觀察、勒戒後，經台灣高雄看守所附設勒戒處所評定有繼
    續施用毒品傾向。而再經台灣高雄地方法院檢察署以八十八年度偵緝字第二０五
    六號聲請書聲請法院裁定送戒治處所施以強制戒治處分。
二、案經高雄市政府警察局前鎮分局報請台灣高雄地方法院檢察署檢察官偵查起訴。
      理  由
一、查上訴人即被告甲○○於本院審理時雖未到庭陳述；惟據其於原審中已坦承於右
    揭時地施用第二級毒品安非他命不諱；惟矢口否認有施用第一級毒品海洛因之行
    為，辯稱：伊朋友有用香煙摻海洛因吸食，伊係吸到二手煙云云。然查：
（一）被告於八十八年九月二十二日晚上八時二十五分許，為警查獲後所採集之尿液
      經檢驗結果，有嗎啡及甲基安非他命陽性反應，此有高雄市立凱旋醫院八十八
      年十月一日高市凱醫檢字第００三二六號尿液檢驗成績書一紙附卷可稽。而海
      洛因於人體內會代謝成嗎啡，因此涉嫌海洛因之吸食者係檢驗其尿液中之嗎啡
      反應，亦為該尿液檢驗成績書所敘明。堪認被告於八十八年九月二十二日晚上
      八時二十五分許查獲採尿前二十四小時內某時確有施用海洛因，及安非他命。
（二）至吸到二手煙是否致同室之他人於尿液驗出有嗎啡反應，業經台北榮民總醫院
      毒藥物諮詢中心函覆稱：有關吸入毒品之二手煙（即被動吸入）後，尿液是否
      能驗出該毒物的問題。據本科之經驗，尚無因被動吸入毒品而致尿液驗出的案
      例。另，經遍查相關文獻後，亦無嗎啡或海洛因之被動吸入研究報告，目前僅
      有被動吸入大麻之報告。而該項研究認為一般吸食方式之二手煙（即被動吸入
      大麻）並不會使免疫抗體方法之檢驗呈陽性反應等情，此有該院八十一年四月
      六日函在卷足憑。是被告所辯吸到摻有海洛因之二手煙，致尿液呈嗎啡反應云
      云，尚難採認。
（三）此外，並有被告所持有之安非他命一包扣案可稽，該晶體經送鑑定，以薄層色
      層分析法檢驗結果，有甲基安非他命成份（驗前毛重二點一八公克，驗後毛重
      二點一三公克），此有高雄醫學院附設中和紀念醫院八十九年三月七日編號Ｂ
      0000000號檢驗報告單足徵。是被告所持有者係安非他命至為明確。
（四）又查，被告前因施用毒品案件，經依台灣高雄地方法院八十八年度毒聲字第五
      四０三號裁定送觀察、勒戒後，認無繼續施用毒品之傾向，由臺灣高雄地方法
      院檢察署檢察官於八十八年八月二十日以八十八年度毒偵字第三九號不起訴處
      分確定，業經原審法院調取該卷核閱屬實，並有該不起訴處分書在卷可按。其
      於不起訴處分後五年以內再犯毒品危害防制條例第十條施用毒品之罪，經裁定
      送觀察勒戒，認有繼續施用毒品傾向，此有原審法院以八十八年度毒聲字第八
      一０三號裁定及臺灣高雄看守所附設勒戒處所八十八年十二月二十日高所坤戒
      勒字第五三八三號函送之證明書一份可參。
（五）綜右所述，被告原審中所辯顯係避罪卸責之詞，不足採信，其事證明確，犯行
  洵堪認定。
二、按海洛因係第一級毒品，安非他命則為第二級毒品，毒品危害防制條例規定甚明
    ，又犯該條例第十條之罪經觀察、勒戒後，認無繼續施用毒品之傾向者，應由檢
    察官為不起訴處分；而經檢察官不起訴處分後，五年內再犯第十條之罪者，經觀
    察、勒戒後，認有繼續施用毒品傾向者，則不適用不起訴處分之規定，亦為該條
    例第二十條第二項、第三項所分別明定。查被告分別施用第一級毒品及第二級毒
    品，所為係犯該條例第十條第一項之施用第一級毒品罪，及同條第二項之施用第
    二級毒品罪，且被告前因施用毒品經檢察官為不起訴處分後五年內再犯，自應予
    以起訴並論罪科刑。又被告意圖供自己施用，先後持有海洛因或安非他命，本應
    論以持有罪，惟其持有後，進而施用，其持有之低度行為為施用之高度行為所吸
    收，不另論罪。所犯二罪犯意各別，行為互殊，應分論併罰。
三、原審就被告施用第一級毒品海洛因部分因依毒品危害防制條例第十條第一項規定
    ，並審酌被告前經檢察官依初次觀察、勒戒後，無繼續施用毒品之傾向為不起訴
    處分確定後，仍不知悔改、警惕，猶繼續施用毒品，本不宜寬貸，且犯後否認施
    用海洛因，飾詞圖辯，未見悔意，惟其施用毒品僅戕害己身，未危及他人等一切
    情狀，量處有期徒刑八月。認事用法俱無不合，量刑亦稱妥適，被告上訴意旨否
    認犯罪，就此部分未具任何理由而空言指摘原判決不當，並無可取，應予駁回。
四、原審就被告施用第二級毒品部分據予論科，固非無見；惟查被告僅施用第二級毒
    品安非他命一次，原判決主文記載為「連續」施用第二級毒品，不無疏誤；被告
    上訴意旨就此部分指摘原判決不當，為有理由，自應予撤銷改判並就定執行刑部
    分併予撤銷。爰審酌被告已於原審坦承此部份犯行，態度尚佳，且僅施用一次，
    情節較輕等情狀，量處有期徒刑四月；又被告為警查獲時，當場在其身上扣得之
    安非他命一包，係第二級毒品，應依毒品危害防制條例第十八條第一項前段之規
    定宣告沒收並銷燬之。至被告施用毒品所用之器具，並未扣案，尚難認定係專供
    施用毒品之器具，而無其他用途，自非義務沒收之物，為免日後執行困難，爰不
    另為沒收之諭知。
五、被告上開施用第一級毒品及施用第二級毒品犯行，因犯意各別，行為互殊，應予
    分論並罰；爰就上述駁回上訴部分所處之有期徒刑八月，與撤銷改判部分所處有
    期徒刑肆月，安非他命壹包（驗前毛重貳點壹捌公克，驗後毛重貳點壹參公克）
    沒收銷燬之部分。定應執行刑為有期徒刑拾月，安非他命壹包（驗前毛重貳點壹
    捌公克，驗後毛重貳點壹參公克）沒收銷燬之。
六、被告經合法傳喚，無正當理由不到庭，不待其陳述逕行判決。
據上論結，應依刑事訴訟法第三百六十八條、第三百六十九條第一項前段、第三百六
十四條、第二百九十九條第一項前段、第三百七十一條，毒品危害防制條例第十條第
二項、第十八條第一項前段，刑法第十一條前段，第五十一條第五款，判決判決如主
文。
本案經檢察官朱文彬到庭執行職務。
中    華    民    國     八十九     年       六       月     十三       日
                              臺灣高等法院高雄分院刑事第一庭
                                  審判長法官  翁慶珍
                                        法官  周賢銳
                                        法官  李春昌
右正本證明與原本無異。
施用第一級毒品罪部分如不服本判決，應於判決送達後十日內向本院提出上訴狀，其
未述理由者並應於提出上訴狀後十日內向本院補提理由書（應附繕本)。
施用第二級毒品罪部分不得上訴。
                                      書記官  張得水
中    華    民    國     八十九     年       六       月     十四       日
附錄：本判決論罪科刑法條：
毒品危害防制條例第十條：
施用第一級毒品者，處六月以上五年以下有期徒刑。
施用第二級毒品者，處三年以下有期徒刑。
                                                                        Ｂ


司法院資訊處製作；財團法人民間司法改革基金會備份。
